【裁判字號】    95,台非,76
【裁判日期】    950413
【裁判案由】    違反毒品危害防制條例
【裁判全文】
最高法院刑事判決                九十五年度台非字第七六號
    上  訴  人  最高法院檢察署檢察總長
    被      告  甲○○
                        33號.
                        （現另案在台灣高雄第二監獄執行中
                        ）
上列上訴人因被告違反毒品危害防制條例案件，對於台灣屏東地
方法院中華民國九十四年八月十八日第一審簡易確定判決（九十
四年度簡字第九八三號，起訴案號：台灣屏東地方法院九十四年
度毒偵字第三三三號），認為違背法令，提起非常上訴，本院判
決如下：
    主  文
上訴駁回。
    理  由
非常上訴理由稱：「按判決不適用法則或適用不當者，為違背法
令，刑事訴訟法第378 條定有明文。又刑法第40條前段規定：『
沒收於裁判時併宣告之』，按沒收為從刑之一種，與主刑有從屬
關係，依主從不可分原則，應於裁判時附隨於主刑而宣告，而查
獲之第一、二級毒品，不問屬於犯人與否，均沒收銷燬之，毒品
危害防制條例第 18條第1項前段定有明文。經查：原判決認定被
告甲○○基於施用第二級毒品甲基安非他命之概括犯意，自93年
5月1日起至94年7月22日15 時止，多次連續施用甲基安非他命，
而論以連續施用第二級毒品罪，判處有期徒刑五月，惟被告於94
年7月22日15時施用第二級毒品甲基安非他命，係於94年7月23日
15時10分許，在屏東縣內埔鄉○○村○○路 ○段2之1號前為警查
獲，並扣得甲基安非他命一小包毛重零點零一公克（臺灣屏東地
方法院檢察署扣押物品清單誤植為零點一公克，請見94年毒偵字
第1920號偵查卷第23至第28頁之扣押物品清單、屏東縣警察局內
埔分局案件移送書及毒品初步檢驗報告單），此甲基安非他命乃
屬應強行沒收銷燬之物，依上開說明，原審應於裁判時附隨於主
刑而為宣告，乃原判決就此部分之安非他命未予宣告沒收，自有
判決不適用法則之違法。案經確定，爰依刑事訴訟法第441條、
第443條提起非常上訴，以資糾正。」等語。
本院按非常上訴旨在糾正法律上之錯誤，藉以統一法令之適用，
不涉及事實認定問題，故非常上訴審應以原判決所確定之事實為
基礎，審核其適用法令有無違誤。如依原判決所確認之事實，其
適用法律並無違誤，非常上訴審既無從進行調查未經原確定判決
認定之事實，其適用法律有無違誤，即屬無從判斷。本件依原判
決事實欄之記載：被告甲○○基於概括之犯意，自民國九十三年
五月一日後之某日起，至九十四年七月二十二日十五時許止，連
續在屏東縣內埔鄉通賢巷三號空屋、同上鄉○○村○○道路旁，
或同上鄉○○村○○路二一二號孫進順住處等處，施用安非他命
多次。嗣為警於九十四年五月二十日十一時許，在前揭通賢巷三
號空屋處查獲，並扣得安非他命二包（毛重三二．四公克）及海
洛因一包（毛重一公克）。又於同年六月十四日十二時四十分許
，在前揭孫進興住處查獲。其後又於同年七月二十三日十五時十
分許，在屏東縣內埔鄉○○村○○路○段二之一號前查獲等情。
是原判決既未認定警方於九十四年七月二十三日十五時十分許，
在屏東縣內埔鄉○○村○○路○段二之一號前查獲被告時，有扣
得第二級毒品安非他命一小包（毛重○．○一公克）之事實。則
原判決未依毒品危害防制條例第十八條第一項前段之規定，將上
揭所謂「安非他命一小包（毛重○．○一公克）」諭知沒收，即
難謂有非常上訴意旨所指之「判決不適用法則之違法」情形。至
警方究竟有無於前揭時地查扣第二級毒品安非他命一小包（毛重
○．○一公克）之事實，此為原審調查證據及原判決事實認定之
問題，自非非常上訴審所得審酌。而非常上訴理由並未具體指摘
原審有應於審判期日調查之證據而未予調查之違背法令情形，本
院依刑事訴訟法第四百四十五條第一項之規定，亦不能對此加以
審究。是其指摘原判決有不適用法則之違法，尚難認為有理由，
應予駁回。
據上論結，應依刑事訴訟法第四百四十六條，判決如主文。
中    華    民    國  九十五  年    四    月   十三   日
                      最高法院刑事第四庭
                          審判長法官  吳  雄  銘
                                法官  池  啟  明
                                法官  劉  介  民
                                法官  郭  毓  洲
                                法官  韓  金  秀
      本件正本證明與原本無異
                                      書  記  官
中    華    民    國  九十五  年    四    月          日
                                                   ｍ


司法院資訊處製作；財團法人民間司法改革基金會備份。
